臺灣花蓮地方法院交通事件裁定　　　　100年度交聲字第115號
原處分機關　交通部公路總局臺北區監理所花蓮監理站
異　議　人
即受處分人　林祺偉
上列異議人即受處分人因違反道路交通管理處罰條例案件，對於
交通部公路總局臺北區監理所花蓮監理站民國100年3月11日所為
之裁決處分（處分案號：花監違字第裁44-P00000000號）聲明異
議，本院裁定如下：
    主  文
原處分撤銷。
林祺偉汽車駕駛人，駕駛汽車經測試檢定酒精濃度超過規定標準
，吊扣駕駛執照壹年，並施以道路交通安全講習。
    理  由
一、原處分意旨略以：異議人即受處分人林祺偉於民國99年12月
    3日晚間11時56分許，酒後駕駛車牌號碼U6-8202號自用小貨
    車，行經花蓮縣吉安鄉○○路 ○段與七腳川溪路口處，經警
    攔檢並對其施以酒精濃度測試，測得其呼氣酒精濃度達0.61
    MG/L，為花蓮縣警察局吉安分局北昌派出所員警填製違反道
    路交通管理事件通知單舉發。原處分機關爰依道路交通管理
    處罰條例第35條第1項第1款之規定，裁處異議人罰鍰新臺幣
    （下同）49,500元，吊扣駕駛執照12個月，並應參加道路交
    通安全講習等語。
二、聲明異議意旨略以：異議人已因同一酒後駕車之違規行為，
    經員警移送法辦 ， 並由臺灣花蓮地方法院檢察署檢察官以
    100年度偵字第178號為緩起訴處分，緩起訴處分期間為 1年
    ，並命異議人應於收受檢察官執行緩起訴處分命令通知書之
    日起，於 2個月內向國庫支付30,000元之緩起訴處分金，異
    議人並於 100年3月7日繳納完畢。詎原處分機關竟仍裁處異
    議人罰緩之處分，有違行政罰法第26條第 1項所規定之「一
    事不二罰」原則，爰為此聲明異議，請求撤銷原處分等語。
三、按汽車駕駛人，駕駛汽車經測試檢定酒精濃度超過規定標準
    者，處15,000元以上60,000元以下罰鍰，並當場移置保管該
    汽車及吊扣其駕駛執照 1年，道路交通管理處罰條例第35條
    第1項第1款定有明文。次按，一行為同時觸犯刑事法律及違
    反行政法上義務規定者，依刑事法律處罰之，但其行為應處
    以其他種類行政罰或得沒入之物而未經法院宣告沒收者，亦
    得裁處之；前項行為如經不起訴處分或為無罪、免訴、不受
    理、不付審理之裁判確定者，得依違反行政法上之義務規定
    裁處之；違反行政法上義務而受罰鍰、沒入或其他種類行政
    罰之處罰時，適用本法，但其他法律有特別規定者，從其規
    定，行政罰法第 26條、第1條分別定有明文。而上開道路交
    通管理處罰條例第35條第1項第1款規定，係對行為人違反行
    政法上義務規定之裁處，且該條例關於一行為同時觸犯刑事
    法律及違反行政法上義務規定者，並無特別規定，故若汽車
    駕駛人酒後駕車之行為，經測試檢定酒精濃度超過規定標準
    ，而同時涉有刑法第185條之3公共危險罪嫌時，道路交通管
    理處罰機關除有行政罰法第26條第 1項但書得處以其他種類
    行政罰者之情形，方得裁處其他種類行政罰外，關於罰鍰部
    分，即應依上開行政罰法第26條及道路交通管理處罰條例第
    10條規定移送該管地方法院檢察署處理，不得逕依道路交通
    管理處罰條例第35條第1項第1款規定，裁處行為人罰鍰之行
    政罰。
四、復按酒後駕車經檢察官為緩起訴處分，並命被告向公益團體
    捐款或提供義務勞務者，被告係履行檢察官為緩起訴處分命
    令，此等命令名義上雖非刑罰，但仍是一種特殊的處遇措施
    ，造成被告之財產減少或義務增加，性質上亦屬干預人民自
    由之處分，與刑事制裁無異，實質上為刑事處罰。故檢察官
    為緩起訴處分並命向公益團體捐款者，其捐款解釋上亦屬道
    路交通管理處罰條例第35條第8 項所規定之罰金，監理機關
    雖不得再為行政裁罰，惟若行為人所支付之緩起訴處分金，
    未達道路交通管理處罰條例第92條第3 項所訂最低罰鍰基準
    規定者（依違反道路交通管理事件統一裁罰基準表之規定，
    駕駛人違反處罰條例第35條第1項第1款之規定，駕駛人駕駛
    小型車其吐氣所含酒精濃度超過每公升0.55毫克以上者，最
    低罰鍰為49,500元），依該條例第35條第 8項之規定，即須
    補繳不足最低罰鍰之部分，始為適法。因此法院僅得就行為
    人已依緩起訴處分為公益捐款部分予以撤銷，並為不罰之諭
    知；如一方面認為行為人依檢察官緩起訴處分命令而為金錢
    給付，與受刑事處罰無異，依行政罰法第26條之規定，監理
    機關不得再行裁罰；一方面卻又認為該等金錢給付不屬於道
    路交通管理處罰條例第35條第 8項所定罰金，無需依該項規
    定補繳不足最低罰鍰部分之差額，理由顯有矛盾。且若緩起
    訴捐款金額低於最低罰鍰金額，亦有失公平，故應於行為人
    已為公益捐款之範圍內撤銷監理站所為罰鍰處分（臺灣高等
    法院暨所屬法院97年法律座談會刑事類提案第39號意旨可資
    參照）。
五、又按緩起訴期間內，有下列情形之一者，檢察官得依職權或
    依告訴人之聲請撤銷原處分，繼續偵查或起訴：一、於期間
    內故意更犯有期徒刑以上刑之罪，經檢察官提起公訴者。二
    、緩起訴前，因故意犯他罪，而在緩起訴期間內受有期徒刑
    以上刑之宣告者。三、違背第253條之2第 1項各款之應遵守
    或履行事項者，刑事訴訟法第253條之3第 1項定有明文。經
    檢察官為「緩起訴」處分者，於「緩起訴」之猶豫期間內，
    其最後是否會被檢察官提起公訴，猶懸而未定，亦即「緩起
    訴」處分於猶豫期間內尚未具有實質之確定力，檢察官於緩
    起訴期間內，可對被告為繼續觀察，如被告顯無反省警惕之
    情或根本欠缺反省警惕之能力，檢察官仍得依職權或依告訴
    人之聲請，將被告「緩起訴」處分撤銷。再者，行政罰法第
    26條明訂一事不二罰原則，且應受行政罰之行為如經不起訴
    處分或為無罪、免訴、不受理、不付審理之裁判「確定」者
    ，始得依違反行政法上義務規定裁處之，並未包括「緩起訴
    」處分在內，雖「緩起訴」處分之最終使被告免於刑事訴追
    之效果與「不起訴」處分之效果相同，因而行政罰法第26條
    第 2項是否包括緩起訴處分情形，固非無疑。惟依行政罰法
    第26條第 2項之立法意旨，亦必須待緩起訴處分實質確定時
    ，被告才最終地確定免於受刑事訴追，原處分機關始得為行
    政裁罰，亦即在緩起訴期間內即猶豫期間期滿前，該緩起訴
    處分仍有被撤銷之可能，此時原處分機關若依法為行政裁決
    ，將使受處分人有同時遭受行政處罰及刑事訴追之危險，顯
    與行政罰法第26條規定之立法意旨相違背。
六、經查：本件異議人於 99年12月3日晚上11時56分許，酒後駕
    駛車牌號碼 U6-8202號自用小貨車，行經花蓮縣吉安鄉○○
    路 ○段與七腳川溪路口處，經警攔檢並對其施以酒精濃度測
    試，測得其呼氣酒精濃度達0.61MG/L，同一行為又經臺灣花
    蓮地方法院檢察署檢察官以100年度偵字第178號為緩起訴處
    分，緩起訴期間為 1年，並命異議人應於收受檢察官執行緩
    起訴處分命令通知書之 2個月內，向國庫支付30,000元，異
    議人並於 100年3月7日繳納完畢等情，有上開緩起訴處分書
    、臺灣高等法院被告前案紀錄表、臺灣花蓮地方法院檢察署
    自行收納款項收據各 1份在卷可稽，堪信為真實。異議人以
    一酒後駕車之行為，同時觸犯刑法第185條之3之刑事法律及
    違反行政法上義務，雖經檢察官為緩起訴處分，惟前開緩起
    訴處分期間為1年，至 101年2月15日始屆滿，足見本案緩起
    訴處分並未實質確定，亦即受處分人之緩起訴處分在101年2
    月15日之前，仍有被撤銷之可能，依前開說明，原處分機關
    除依行政罰法第26條第 1項但書情形處以其他種類行政罰外
    ，在緩起訴期間屆滿前尚不得就違反道路交通管理事件統一
    裁罰標準所定金額之全部或與緩起訴處分金差額部分逕為裁
    處罰鍰之處分。
七、綜上，本件異議人確有於上開時間、地點酒後駕駛自用小貨
    車，經警測試其呼氣中酒精濃度超過規定標準之違規行為，
    然同一行為既經臺灣花蓮地方法院檢察署檢察官為緩起訴處
    分，在緩起訴期間屆滿前，異議人並已支付緩起訴處分金完
    畢，原處分機關未審究及此，遽即裁處異議人罰鍰49,500元
    ，容有未洽，此部分應由原處分機關迨緩起訴期間屆滿後，
    再為裁罰，方屬適法。異議意旨就此所指，非無理由。茲因
    聲明異議程序，屬司法救濟途徑之一，應由法院審查受處分
    人所涉之違規事實是否成立、原處分所適用之法條是否正確
    及裁罰是否適當等事項，法院就此負有司法審查之作用，對
    原處分失當時，即應自為處分（臺灣高等法院暨所屬法院98
    年度法律座談會刑事類提案第20、23號參照）。是本件異議
    人雖未就原處分關於吊扣駕駛執照12個月及接受道路交通安
    全講習部分聲明異議，然本案既係同一之交通違規行為，罰
    鍰處分、吊扣駕駛執照12個月及接受道路交通安全講習均無
    從區分，異議人縱對於前開吊扣駕駛執照12個月及道安講習
    部分未為不服，仍應認均為異議聲明之效力所及，本院自得
    併為審酌。從而，應由本院將原處分撤銷，另行裁處如主文
    第2項所示，以期適法。
據上論斷，應依道路交通事件處理辦法第19條前段，裁定如主文
。
中    華    民    國   100    年    4     月    28    日
                  交通法庭      法  官  湯國杰
上列正本證明與原本無異。
如對本裁定不服，應於送達後5日內，向本院提出抗告狀（應抄
附繕本）。
中    華    民    國   100    年    5     月    2     日
                                書記官